臺灣臺北地方法院刑事判決　　　　　　　　　　　　　九十三年度訴字第三一四號
　　公　訴　人　臺灣臺北地方法院檢察署檢察官
　　被　　　告　乙○○
右列被告因妨害自由等案件，經檢察官提起公訴（九十二年度偵字第二四六四八號）
，本院判決如左：
    主  文
乙○○無罪。
    理  由
一、公訴意旨略以：被告乙○○與告訴人甲○○原係男女朋友關係，於民國九十二年
    十一月十二日夜間八時三十分許，在二人位於臺北市○○區○○街二三一號一樓
    之住處內，因感情問題發生爭執，被告竟基於傷害之故意，以徒手及以上址廚房
    內之菜刀傷害告訴人，使告訴人受有下唇裂傷（零點五公分乘零點一公分）及左
    腕（起訴書誤載為右腕）裂傷（二點五公分乘零點五公分）之傷害；嗣被告並另
    行基於妨害自由及恐嚇之故意，告知告訴人如擅自離去上址住處將殺害之，使告
    訴人心生恐懼而不敢離去，而以此方式限制告訴人之行動自由，嗣因告訴人手部
    刀傷流血不止，被告方於同日夜間將告訴人送醫，因認被告涉有刑法第二百七十
    七條第一項之傷害、同法第三百零五條之恐嚇危害安全及同法第三百零二條第一
    項之剝奪他人行動自由等罪嫌。
二、按被告未經審判證明有罪確定前，推定其為無罪；犯罪事實應依證據認定之，無
    證據不得認定犯罪事實，刑事訴訟法第一百五十四條定有明文。又認定不利於被
    告之事實，須依積極證據，茍積極證據不足為不利於被告事實之認定時，即應為
    有利於被告之認定，更不必有何有利之證據；且刑事訴訟法上所謂認定犯罪事實
    之積極證據，係指適合於被告犯罪事實之認定之積極證據而言，雖不以直接證據
    為限，間接證據亦包括在內，然而無論直接或間接證據，其為訴訟上之證明，須
    於通常一般之人均不致有所懷疑，而得確信其為真實之程度者，始得據為有罪之
    認定，倘其證明尚未達到此一程度，而有合理之懷疑存在時，自不能以推測或擬
    制之方法，以為有罪裁判之基礎，最高法院著有三十年上字第八一六號、二十九
    年上字第三一０五號、七十六年台上字第四九八六號、四十年台上字第八六號等
    判例可資參照。復按告訴人之告訴，係以使被告受刑事訴追為目的，是其陳述是
    否與事實相符，仍應調查其他事實以資審認，始得為不利被告之認定；又被害人
    之陳述如無瑕疵，且就其他方面調查又與事實相符，固足採為科刑之基礎，倘其
    陳述尚有瑕疵，而在未究明前，遽採為論罪科刑之根據，即難認為適法，最高法
    院並分別著有五十二年台上字第一三００號及六十一年台上字第三０九九號判例
    可資參照。訊據被告乙○○堅決否認有何傷害、恐嚇危害安全或剝奪他人行動自
    由之犯行，辯稱：甲○○是我的女朋友，已經同居兩個半月，當天她比較晚回家
    ，我問她去哪裡，她不回答，我很生氣，踢倒椅子，撞倒電風扇，走進廚房，拿
    菜刀砍琉璃台，大聲喊叫，甲○○進來廚房搶菜刀，我用左手阻擋，右手把菜刀
    藏在身後，可能戴在左手的手錶不慎碰到甲○○的嘴唇，接著甲○○把手伸到我
    的身後搶菜刀，突然大喊一聲「你刀子殺到我了」，我把她的手拿起來看，看到
    左手有一道切口，立刻用手按住她的傷口，用毛巾包住，送她到仁愛醫院就醫，
    我並不是故意傷害甲○○，也沒有任何恐嚇或妨害自由的行為等語。
三、被告乙○○與告訴人甲○○原係男女朋友關係，案發前已經同居於臺北市○○區
    ○○街二三一號一樓兩個多月，於九十二年十一月十二日夜間八時三十分許，被
    告質問告訴人當日行蹤，告訴人不願回答，雙方發生爭執，被告踢、摔電風扇、
    椅子後，進入廚房拿取菜刀，於當日爭執中，造成告訴人下唇裂傷（零點五公分
    乘零點一公分）及左腕裂傷（二點五公分乘零點五公分）等情，業據被告供述無
    訛，核與告訴人指訴之情節相符，並有菜刀一把扣案，及台北市立仁愛醫院診斷
    證明書、驗傷診斷書各一件附卷可稽，堪信為真正；從而本件尚待審究者，端在
    於被告是否確基於傷害之故意，而出手、持刀傷害告訴人，及被告是否另有上開
    以出言恐嚇之手段，剝奪告訴人行動自由之行為而已。
（一）經查，有關告訴人下唇、左腕之傷勢如何產生，告訴人初於警詢時指述「他就
      愈來愈大聲，並且跑到廚房去拿了菜刀往我身上砍來，當時我用右手去擋，但
      是不小心被他拿的刀子砍至我的左手，他還用手來捉我的臉，所以我的嘴唇才
      會受傷。」等語，意指被告持菜刀砍傷告訴人之左手後，復徒手抓傷告訴人之
      嘴唇；惟經本院以證人身分傳喚告訴人到庭，告訴人於本院審判長訊問時，卻
      結證「他右手拿菜刀，往我的左手砍，弄到我的嘴唇」、「（你的嘴唇如何受
      傷？）殺我弄到我的嘴唇，用手或者刀子弄到。」、「應該是嘴唇先流血，才
      割到手」等情，而改稱其左腕及嘴唇均係被告持刀砍下時所致傷，且係嘴唇先
      受傷云云，前後指述明顯不一。次查，經本院受命法官訊以被告揮砍菜刀之次
      數，告訴人先證稱「（被告回到客廳，做什麼事？）就開始要殺我，我用手抓
      他，沒有抓到，手、嘴受傷，一直哭。」、「（第一刀還沒有砍下去之前，妳
      就用手去抓？）已經砍下去，沒有砍到，我才去抓。」，意指被告第一刀並未
      砍中告訴人，告訴人出手抓取菜刀時，才造成前開傷勢；旋又於本院受命法官
      訊問時，證述「（妳的意思是他已經揮空一刀，第二刀舉起，妳出手抓？）他
      砍到我之後，我用手去抓，不讓他再傷害我。」、「（所以被告第一刀是瞄準
      妳的右手，而且也砍到妳的右手？）我是被砍到左手。」、「（所以被告第一
      刀就是瞄準妳的左手砍？）是。」「（妳剛剛作證提到搶刀的時候受傷，是何
      處受傷？）嘴唇。」，而改指被告第一刀就砍中告訴人之左手，復於告訴人搶
      刀時，傷害告訴人之嘴唇云云，先後證詞亦明顯不同。詎告訴人又於本院受命
      法官訊問時，證稱「（手是否搶刀的時候受傷？還是只有嘴唇是搶刀的時候受
      傷？）他是先弄到我的嘴唇，才砍到我的手。」、「被告先用手弄傷我的嘴唇
      ，才用刀砍我的手」等情，而忽又改指被告係先用手傷害告訴人之嘴唇，再用
      菜刀砍傷告訴人之左腕云云，歷次指述之情節，堪稱前後矛盾，漏洞百出，難
      以自圓其說；衡以被告為一壯年之男性，體力明顯優於告訴人，若其確基於傷
      害故意，而持菜刀攻擊告訴人，告訴人當無僅受上開零點五公分乘零點一公分
      之下唇裂傷，及二點五公分乘零點五公分之左腕裂傷之可能，告訴人前揭具有
      明顯瑕疵之指訴，自不足作為認定被告確有傷害告訴人行為之證據。
（二）第查，有關被告是否究有公訴意旨所起訴「告知告訴人如擅自離去上址住處將
      殺害之，使告訴人心生恐懼而不敢離去」之行為一節，本院傳喚告訴人到庭作
      證，經檢察官先後訊以「他【指被告】進廚房拿刀之前，對你說什麼？」、「
      妳已經受傷之後，被告還有無對妳說什麼話？」，告訴人答稱「問我跑去哪裡
      ，把我的電風扇摔壞，掐我的脖子，後來砍我之後，我流血，他也不讓我去看
      醫生。」、「他叫我原諒他，那天我很緊張，手非常痛。」，均未提及被告有
      何以恐嚇手段限制告訴人行動自由之行為；另告訴人於本院審判長訊問時，證
      述「（妳被他割到之後，他的反應及妳的反應如何？）我很痛，我在哭，我要
      出去，他不讓我出去，把我從客廳推到臥室，叫我跪下，不准動。」等語，及
      於本院受命法官訊問時，證稱「（他有何反應？）他火氣愈大，開始摔東西，
      罵、鬧。」、「（他罵什麼？）三字經。」、「（除了罵三字經，還有罵什麼
      ？）一直罵、捶門。」、「（妳被砍傷之後，為何不打電話報警？）他控制我
      的行動，沒有機會報案。」、「（他有無說如果妳不聽他的話，就對妳怎麼樣
      ？）一直罵我，罵三字經。」等情，亦完全未提及被告有何使用恐嚇手段，而
      限制其行動自由之行為。雖經檢察官以誘導訊問之方式，訊以「（提示偵卷第
      十頁背面）被告拿刀殺妳之前，有無對妳說如果不說出今天的去處，就要拿刀
      殺妳這句話？」及「妳受傷後，被告有無對妳說叫妳跪下，不准跑出去，如果
      跑出去，就要把妳殺死？（提示偵卷）」，告訴人係答以「有。他就一直說我
      今天去哪裡，我就不告訴他，他就摔東西，去廚房拿刀。」及「有。」等語；
      然被告與告訴人原係男女朋友關係，案發前已經同居於上址兩個多月等情，業
      據告訴人於警詢時陳述明確，於偵訊中未就此有何相反之表示，衡以告訴人曾
      與被告共同出國旅遊，本件爭執之起因係被告質問告訴人行蹤等情，並為告訴
      人證述無訛，被告與告訴人係屬同居男女朋友關係一節，應無疑義；詎告訴人
      竟於審理期日昧於事實，改口證述其與被告僅係同事關係，被告係私下偷打鑰
      匙，當日被告係自後門衝撞進入告訴人住處等，明顯不利於被告之說詞，告訴
      人為令被告入罪，不惜枉顧真相做出虛偽陳述之心態，可謂炯然甚明，是其上
      開基於偏頗立場，經以誘導訊問方式始得做出之不利被告指訴，自亦不足作為
      認定被告確有前開以恐嚇手段剝奪告訴人行動自由行為之證據。
三、綜上所述，本件依積極證據，尚不足以證明被告確有經起訴之傷害、恐嚇危害安
    全及妨害自由之行為。此外，自扣案菜刀一把（刀鋒斷裂）及卷附告訴人上揭住
    所廚房之照片一張，已可得見被告確有以菜刀敲打琉璃台之行為，衡以告訴人當
    日受傷後，確係被告將之送往台北市立仁愛醫院就醫之事實，亦為告訴人所是認
    ，本件被告究否基於傷害之犯意而持刀、出手造成告訴人前揭傷勢，及被告是否
    另有以恐嚇之手段剝奪告訴人行動自由之行為，應均尚有合理之懷疑存在，揆諸
    前揭說明，被告犯罪自屬不能證明，依法應為無罪之諭知。
據上論斷，應依刑事訴訟法第三百零一條第一項，判決如主文。
本案經檢察官蕭斌志到庭執行職務。
中　　　華　　　民　　　國　　九十三　　年　　　七　　　月　　 二十 　　日
                                        臺灣臺北地方法院刑事第四庭
                                            審判長法  官  黃雅芬
                                                  法  官  吳定亞
                                                  法  官  楊代華
右正本證明與原本無異。
如不服本判決，應於判決送達後十日內，向本院提出上訴狀。
                                                  書記官  廖純瑜
中　　　華　　　民　　　國　　九十三　　年　　　七　　　月　　 二十 　　日
